【裁判字號】    97,訴,2472
【裁判日期】    971119
【裁判案由】    恐嚇取財
【裁判全文】
臺灣臺中地方法院刑事判決              97年度訴字第2472號
公  訴  人  臺灣臺中地方法院檢察署檢察官
被      告  戊○○
            丁○○
                      號
            甲○○
                      樓
            丙○○
                      樓
上列被告因恐嚇取財案件，經檢察官提起公訴（97年度偵字第31
01號、第11517號），本院判決如下：
    主    文
戊○○共同意圖為自己不法之所有，以恐嚇使人將本人之物交付
，累犯，處有期徒刑拾月，減為有期徒刑伍月；又意圖為自己不
法之所有，以恐嚇使人將本人之物交付未遂，累犯，處有期徒刑
陸月。應執行有期徒刑拾月。
甲○○共同意圖為自己不法之所有，以恐嚇使人將本人之物交付
，處有期徒刑玖月，減為有期徒刑肆月又拾伍日，如易科罰金，
以新臺幣壹仟元折算壹日。
丁○○共同意圖為自己不法之所有，以恐嚇使人將本人之物交付
，處有期徒刑柒月，減為有期徒刑參月又拾伍日，如易科罰金，
以新臺幣壹仟元折算壹日。
丙○○無罪。
    犯罪事實
一、戊○○前因違反毒品危害防制條例案件，經本院以94年度訴
    字第479號判處有期徒刑11月確定，於民國94年7 月13 日入
    監執行，甫於95年6 月13日執行完畢。猶不知悔改，因得知
    乙○○非法經營六合彩賭博，認有機可乘，乃於96年1 月30
    日下午4時許，先透過丁○○向乙○○簽賭2組號碼，每組新
    臺幣（下同）200 元。當日開獎後，戊○○明知並未中獎，
    竟與丁○○及甲○○共同基於意圖為自己不法之所有之犯意
    聯絡，逕自竄改簽單為中『4星』之彩金，而於同日晚間8時
    30 分許，由丁○○帶路，3人齊至乙○○位於臺中縣潭子鄉
    ○○村○○街35巷42號之住處，由戊○○、甲○○2 人進入
    乙○○屋內，向乙○○恫嚇稱：六合彩簽中4星，獎金200萬
    元，如不付錢，即要對乙○○不利，並要找兄弟來處理等語
    ，致乙○○心生畏懼，惟恐遭到不測，只得當場先交付6,00
    0元予戊○○，並允諾支付戊○○100萬元。翌日即96年1 月
    31日上午，戊○○與甲○○共同前往乙○○之住處取款，乙○○乃與其子陳景隆一同至銀行提款78萬元現金，再向友人
    借貸2萬元，籌集80萬元交付予戊○○及甲○○，2人始離去
    。戊○○得手後，由甲○○交付其中15萬元予丁○○，甲○○並向丁○○佯稱只取得50萬元，其餘則由戊○○與甲○○
    朋分花用。而乙○○因迫於息事寧人，且惟恐經營六合彩賭
    博情事遭警發現，遂未向警方報案。
二、戊○○食髓知味，復基於恐嚇取財之犯意，再於97年1月5日
    及1月13日，先後2度夥同不知情之女友丙○○前往乙○○之
    前揭住處，並對乙○○恐嚇稱必須再交付20萬元，否則會叫
    兄弟到其家中處理，並收取另外的200 萬等語，致乙○○心
    生畏懼，迫於無奈，先向戊○○佯稱同意支付10萬元，並私
    下向警方報案，而於97年1 月14日，戊○○與丙○○前往乙○○家中收取10萬元時，當場為警查獲而未能順利取款，並
    扣得戊○○所簽「去年拿80萬」之字據1紙。
三、案經被害人乙○○訴由臺中縣警察局豐原分局報告臺灣臺中
    地方法院檢察署檢察官偵查起訴。
    理    由
甲、證據能力部分：
  一、按被告以外之人於偵查中向檢察官所為陳述，除顯有不可
      信之情況者外，得為證據，同法第159 條之1第2項定有明
      文。偵查中對被告以外之人（包括證人、鑑定人、告訴人
      、被害人及共同被告等）所為之偵查筆錄，或被告以外之
      人向檢察官所提之書面陳述，性質上均屬傳聞證據。惟現
      階段刑事訴訟法規定檢察官代表國家偵查犯罪、實施公訴
      ，依法其有訊問被告、證人及鑑定人之權，證人、鑑定人
      且須具結，而實務運作時，檢察官偵查中向被告以外之人
      所取得之陳述，原則上均能遵守法律規定，不致違法取供
      ，其可信度極高，職是，被告以外之人前於偵查中已具結
      而為證述，除反對該項供述得具有證據能力之一方，已釋
      明「顯有不可信之情況」之理由外，不宜以該證人未能於
      審判中接受他造之反對詰問為由，即遽指該證人於偵查中
      之陳述不具證據能力。
  二、本件證人溫月鬆、陳景隆於檢察官偵查中所為之陳述，其
      未曾提及檢察官在偵查時有不法取供之情形，且被告等人
      均同意該項供述得作為證據，依上開說明，其2 人於偵查
      中之證言自均具有證據能力。
乙、實體部分：
  壹、有罪部分：
  一、訊據被告戊○○、甲○○、丁○○三人均矢口否認有何恐
      嚇取財之犯行，被告戊○○辯稱：伊向乙○○簽賭六合彩
      ，確實有簽中200萬元，是乙○○耍賴，後來伊於96年1月
      30日到乙○○住處，是乙○○自己答應要給付100 萬元，
      伊沒有恐嚇乙○○；因為隔天即96年1 月31日乙○○只給
      付80萬元，還欠20萬元，才會再於97年1月5日去向乙○○
      討債，雙方討價還價，乙○○答應給付10萬元，伊並無恐
      嚇乙○○云云。另被告甲○○則辯稱：伊與戊○○合資向
      乙○○簽賭，戊○○說有簽中200 萬，伊就和戊○○一起
      去乙○○家，但後來乙○○只同意給付80萬元，伊事後分
      得36萬元，並拿1萬5千元給丁○○吃紅，伊並沒有恐嚇乙○○云云。至於被告丁○○則辯稱：伊僅是介紹甲○○及
      戊○○去向乙○○簽牌，開獎後，甲○○要求伊帶他們 2
      人到乙○○家，之後伊就離開了，事後，甲○○只拿了 1
      萬5千元給伊吃紅云云。
  二、關於犯罪事實一部分，被告丁○○於警訊時業已供稱：「
      真正原因是甲○○與該名男子（指被告戊○○）以篡改六
      合彩號碼而詐領彩金，因與乙○○不熟無法取得信任，所
      以透過我向他簽注六合彩」等語甚詳（中縣豐警偵字第09
      70002345號卷第7 頁）。核與證人即被害人乙○○於本院
      審理中證述：「開獎時，他們兩人（指戊○○及丁○○）
      帶了甲○○共三人到我家，他們可能是聽收音機開獎號碼
      ，說他們都有中獎，但是他們確實都沒有中獎，是硬拗的
      。他們簽賭的號碼我之前有先紀錄下來，而且他們也有把
      簽號碼的紙條交給我，由我簽名後交還給他們，後來他們
      拿出的簽條上的號碼是經過塗改的」；「我說我要報警，
      他（指戊○○）說他要叫兄弟‧‧‧，因為家裡還有小孩
      ，我擔心他們對家人不利，我因為害怕，所以討價還價後
      ，答應給他們一百萬元並請他們隔天來拿」；「因為他們
      很大聲威脅我，其中戊○○說如果我不承認他有中獎，他
      要叫兄弟來。丁○○帶他們兩個來之後，戊○○請他先離
      開，至於甲○○只是跟我爭執說他們有中獎，恐嚇的話都
      是戊○○一個人說的」之情節一致（本院卷第46頁背面－
      47頁）；復與證人即乙○○之妻溫月鬆於檢察官偵訊時證
      述：「30號（指96年1 月30日）那天晚上戊○○和另外一
      個人（指甲○○）一起來，戊○○說他中了四星200 萬叫
      我們付錢給他，不要報警，不然找兄弟來，我們跟他說付
      80萬元，要他不要找我們麻煩」之情節大致相符（97年度
      偵3101號卷第22頁）。且與經檢察官隔離訊問之證人即乙○○之子陳景隆於偵訊時證稱：「（96年1 月31日）前一
      天晚上戊○○及另外一個人（指甲○○）有到我家，當時
      我在工作，‧‧‧他們的對話我沒有聽見，事後聽父母轉
      述知道被恐嚇，隔天8 點戊○○跟另外一個人來拿錢，我
      們湊了80萬元給他們」之內容亦相吻合（同上偵查卷第21
      頁）。
  三、關於犯罪事實二部分，被告戊○○於97年1 月14日檢察官
      偵訊時亦已供稱：「我有跟他（指乙○○）講如果沒有處
      理的話，要找兄弟對付他及他的家人」等語（同上偵查卷
      第9 頁）；另於本院同日聲押庭訊問時亦供稱：「我於本
      月5 日、14日是有對乙○○說過若不處理，要找兄弟對付
      他及他的家人」等語甚詳（本院97年度聲羈字第51號卷第
      4 頁背面）。核與證人即被害人乙○○於本院審理中證稱
      ：「97年1月5日，戊○○開車載丙○○來我家，戊○○說
      當初答應給100 萬，卻只拿了80萬，還剩20萬一定要給，
      我說當初就同意以80萬解決，後來討價還價，他要求我給
      他10萬，並說如果不給他10萬，之前的200 萬都要全部要
      回來，並且說沒有配合要叫兄弟」；「第二次97年1 月13
      日，戊○○和丙○○又來我家，‧‧‧，戊○○繼續跟我
      要求10萬元並說如果不給錢要叫兄弟來，我不堪其擾，最
      後才決定報警」之情節一致（本院卷第47頁）。復與證人
      即乙○○之妻溫月鬆於檢察官偵訊時證述：「（今年）過
      年前（即97年1 月）又來向我們要20萬元，戊○○跟丙○○一起來，戊○○說不給就要找兄弟，還要200 萬元拿到
      夠，我們就報警」之情節亦大致相符（97年度偵3101號卷
      第22頁）。且與經檢察官隔離訊問之證人即乙○○之子陳
      景隆於偵訊時證稱：「（今年1 月13日戊○○、丙○○來
      我家時，我有）在場，戊○○他要把之前20萬拿回來，丙○○坐在旁邊，他跟我父親說不可以報警，不可以找兄弟
      ，戊○○說不給錢就要找兄弟來，且之前的200 萬都要給
      ，‧‧‧我事後想想不對就去報警，隔天就查獲」之情節
      亦相吻合（同上偵查卷第21頁）。
  四、被告丁○○、戊○○固翻異前詞，並與被告甲○○3 人均
      否認犯罪，並為前揭情詞之辯解：惟查：
    (一)被告戊○○於警訊時先稱係代友人處理六合彩糾紛（中縣
      豐警偵字第0970000307號卷第9-10頁），嗣後始承認係自
      己簽睹。顯見被告戊○○一開始已有為掩飾自己犯行而刻
      意避重就輕之嫌。
    (二)又一般簽注六合彩，以就近向熟識之組頭下注為常態，以
      確保將來彩金之領取無虞。而被告戊○○之住所為臺中縣
      豐原市，且自承在此之前即曾在豐原市○○○路的菜市場
      簽賭六合彩（本院卷第30頁）。惟本件被告戊○○竟捨近
      求遠，前往台中縣潭子鄉被害人乙○○處所，向在此之前
      未曾謀面之被害人乙○○下注，已屬可議。況且，六合彩
      之簽注方式，賭金及賠率等，各地亦大致相同，被告戊○○實亦無必要挑選組頭。至於被告等人辯稱確實簽中 200
      萬元，未塗改簽單云云，惟倘被告等人確實簽中彩金 200
      萬元，豈會甘心只向組頭乙○○收取80萬元。更何況，被
      害人係經營六合彩賭局，於賭客簽中後如耍賴不給錢，或
      要求減少彩金，一旦消息傳開，如何能繼續經營下去。從
      而，被害人證稱簽單係遭篡改一情，較為可信。茲被告戊○○捨近求遠，並透過被告丁○○找到被害人乙○○，並
      與被告甲○○一同向乙○○簽賭之情節，既已違反常情，
      足證被告3 人早已預謀以變造簽單之方式，並利用組頭經
      營六合彩屬犯罪行為，被害組頭不敢輕易報警之心態，而
      強迫組頭交付彩金一情，至為灼然。
    (三)另「如不付錢，要找兄弟出面處理」等語，確實意含將對
      被害人採取不利之行為，客觀上確實足以令人心生畏懼。
      再參以被告戊○○於96年1 月30日對被害人乙○○為上開
      言詞時，尚有被告甲○○在旁助勢，及被害人乙○○事後
      竟不顧其經營六合彩賭局可能遭移送偵辦，而毅然決定向
      警方報案，益證被害人乙○○確實遭受生命重大危害之言
      詞恐嚇。被告等人辯稱未恐嚇被害人，亦與事實不符。
    (四)至於被告丁○○固辯稱：伊只是介紹其他2 人向乙○○簽
      賭，96年1 月30日帶同被告戊○○、甲○○前往乙○○住
      處後，隨即離開，事後甲○○僅給付1萬5千元給他吃紅，
      伊沒有恐嚇被害人云云。惟查：被告甲○○於97年2月4日
      警詢時已供稱丁○○分得新台幣15萬元（中縣豐警偵字第
      0970002345號卷第4頁），核與被告丁○○自己於97年1月
      15日警詢時供稱：被告甲○○分給他15萬元吃紅一情相符
      （同卷第7 頁）。被告丁○○事後固翻異前詞，改稱：只
      拿到1萬5千元，而被告甲○○亦附和被告丁○○之說詞而
      翻供。惟被告丁○○與甲○○二人於警詢時係分別不同時
      間接受詢問，較無互為串供之可能，所為供述，自較為可
      採。則本件被告丁○○分得之贓款，應為15萬元亦堪認定
      之。再被告丁○○於警詢時供稱：被告甲○○向伊表示，
      共向被害人拿取50萬元等語。惟查：被害人實際支付予被
      告戊○○、甲○○之款項為80萬元，已如前述。倘被告丁○○並非本案之同夥，何以被告甲○○刻意對被告丁○○
      掩飾其實際拿取80萬元之事實。由此可知，被告甲○○不
      無為減少分配贓款予被告丁○○，因而故意欺騙被告丁○○。此益足證，被告丁○○對於被告甲○○、戊○○之犯
      罪計畫，自始均有參與。按凡以自己共同犯罪之意思，參
      與實施某犯罪構成要件以外之行為，或以自己共同犯罪之
      意思，事先同謀，而由其中一部分人實施該犯罪行為者，
      均為刑法上之共同正犯。換言之，行為人如係以自己共同
      犯罪之意思參與犯罪，其所參與者縱非該犯罪構成要件之
      行為，仍無礙於共同正犯罪責之成立，最高法院92年度台
      上字第1799號裁判參照。本件被告丁○○關於犯罪事實一
      部分，固未對被害人直接為言詞恐嚇或在場助勢之行為，
      惟其事前帶同被告戊○○、甲○○向被害人簽賭，事後亦
      參與贓款之分配，顯見其與被告戊○○、甲○○已事前謀
      議，要以塗改簽單之方式，強迫被害人給付彩金甚明。揆
      諸前揭說明，被告丁○○開於犯罪事實一部分，仍應與被
      告戊○○、甲○○論以共同正犯。
  五、綜上所述，被告戊○○、甲○○、丁○○三人之辯解均不
      足採信，此外，復有被告戊○○於97年1 月14日在被害人
      乙○○家中書立之「去年拿80萬」之字據一紙在卷可稽，
      本件事證明確，被告3人犯行已堪認定。
  六、核被告戊○○、甲○○、丁○○三人就犯罪事實一部分，
      ，係犯刑法第346條第1項之恐嚇取財；被告戊○○就犯罪
      事實二部分，其已實施恐嚇之行為，惟尚未發生取財之結
      果，係另犯刑法第346 條第1項、第3項之恐嚇取財未遂罪
      。被告戊○○、甲○○、丁○○三人就犯罪事實一之恐嚇
      取財犯行，具有犯意聯絡及行為分擔，為共同正犯。被告
      戊○○就犯罪事實二部分，其先後2 度前往被害人住處恐
      嚇被害人，時間緊接、侵害同一法益，係基於同一取財目
      的之接續犯意為之，應僅論以恐嚇取財未遂一罪。另被告
      戊○○所犯恐嚇取財及恐嚇取財未遂2 罪間，行為分殊，
      且時間相距久遠，顯係另行起意而犯行，應予分論併罰。
      被告戊○○有事實欄所載之前科，有臺灣高等法院被告前
      案紀錄表在卷可參，其前受有期徒刑之執行完畢後，五年
      內故意再犯本件有期徒刑以上之罪，均為累犯，均應依刑
      加重其刑。又被告戊○○就犯罪事實二部分，已著手犯罪
      行為之實施，惟未發生取財之結果，為未遂犯，爰依刑法
      第25條第2 項之規定，減輕其刑，並依法先加重後減輕之
      。爰審酌被告3 人犯罪之動機、目的、手段，及被告戊○○為本案之主謀，且為恐嚇犯行之主要實行者，惡性較重
      ，而被告甲○○在場參與助勢，情節次之，另被告丁○○
      參與犯罪情節較為輕微，以及被告3 人分得之贓款，及事
      後均否認犯罪，態度非佳等一切情狀，分別量處如主文所
      示之宣告刑。又被告3 人就犯罪事實一部分，其行為時間
      在96年4 月23日以前，合於中華民國96年罪犯減刑條例之
      減刑要件，均應依該條例第2 條第1項第3款之規定減其刑
      期1/2；被告甲○○、丁○○部分，並依同條例第9條之規
      定，諭知易科罰金之折算標準；被告戊○○部分，則依同
      條例第11條之規定，與未減刑之恐嚇取財未遂罪，合併定
      應執行之刑。
  貳、無罪部分：
  一、公訴意旨另以：被告丙○○與被告戊○○共同基於恐嚇取
      財之犯意，於97年1月5日及1月13日，先後2度前往乙○○
      之前揭住處，恐嚇乙○○必須再交付20萬元，否則會叫兄
      弟到其家中處理，並收取另外的200 萬等語，致乙○○心
      生畏懼，並迫於無奈而同意支付10萬元。嗣於翌日即97年
      1 月14日，丙○○與戊○○前往乙○○家中收取10萬元時
      ，當場為警逮捕，因認被告丙○○亦與被告戊○○共犯恐
      嚇取財未遂罪嫌。
  二、按犯罪事實應依證據認定之，無證據不得認定犯罪事實；
      又不能證明被告犯罪者，應諭知無罪之判決，刑事訴訟法
      第154條第2項、第301條第1項分別定有明文。次按告訴人
      之告訴，係以使被告受刑事訴追為目的，是其陳述是否與
      事實相符，仍應調查其他證據以資審認，最高法院著有52
      年台上字第1300號判例要旨可供參照。另事實之認定，應
      憑證據，如未能發現相當證據，或證據不足以證明，自不
      能以推測或擬制之方法，以為裁判基礎；又所謂認定犯罪
      事實之證據，係指足以認定被告確有犯罪行為之積極證據
      而言，而認定犯罪事實所憑之證據，雖不以直接證據為限
      ，間接證據亦包括在內，然而無論直接或間接證據，其為
      訴訟上之證明，須於通常一般人均不致有所懷疑，而得確
      信其為真實之程度，始得據之為有罪之認定，倘其證明尚
      未達到此一程度，而有合理懷疑存在時，事實審復已就其
      心證上理由予以闡述，敘明其如何無從為有罪之確信，因
      而為無罪之判決，尚不得任意指為違法，亦有最高法院29
      年上字第3105號、40年台上字第86 號、76年台上字第
      4986號判例要旨可供參酌。
  三、訊據被告丙○○固坦承於97年1月5日、13日與被告戊○○
      一同前往被害人乙○○之住處，惟堅決否認有何恐嚇取財
      之犯行，辯稱：伊到現場才知道被告戊○○是要向乙○○
      拿錢，伊沒有恐嚇乙○○等語。
  四、經查：被告丙○○與被告戊○○係於96年9 月間在朋友家
      中打麻將而認識，業據被告丙○○供承在卷（中縣豐警偵
      字第0970000307號卷第13頁）。則被告丙○○既係在被告
      戊○○於96年1 月30日向乙○○簽賭六合彩事發之後才認
      識戊○○，其辯稱不知被告戊○○曾以簽賭六合彩為名，
      向乙○○拿取80萬元一事，自非不可採信。且證人即被害
      人乙○○於本院審理中亦證稱：第1 次（指97年1月5日）
      丙○○沒有進來我家，我跟戊○○是在我家外面談的，丙○○沒有聽到；第2次（指97年1月13日）丙○○跟戊○○
      有進到我家客廳，有聽到戊○○說如果我不給錢要叫兄弟
      來，但丙○○都沒有說任何話等語（本院卷第47頁）。足
      證，被告丙○○僅係陪同被告戊○○到場，並未出言恐嚇
      被害人。再參以被告丙○○為女流之輩，倘被告戊○○欲
      找人前去助勢，亦不致找來女姓友人陪同。另依被害人乙○○提供之97年1 月14日，被告戊○○與丙○○前往取款
      當日之監視錄影帶之勘驗結果，亦僅被告戊○○曾與被害
      人發生較為激烈之爭執（爭執內容則因收音不良而無法辨
      認），惟被告丙○○大部分之時間則靜坐一旁，亦有勘驗
      紀要一份在卷可按。換言之，被告丙○○應係與被告戊○○為男女朋友關係，始陪同被告戊○○前往被害人住處等
      情，自可認定，尚難認與被告戊○○就恐嚇之犯行有何犯
      意聯絡及行為分擔。按刑法上之共同正犯，以有意思之聯
      絡及行為之分擔為要件；僅係事前知情，事後分贓，並未
      參預實施行為，雖在刑法上應負相當之罪責，要未可論為
      實施之共犯，最高法院18 年上字第673 號、20 年上字第
      1829號，著有判例足資參照。本件被告丙○○即便知悉被
      告戊○○係前往被害人家中取款，惟與被告戊○○既無謀
      議之行為，亦未參與恐嚇行為之實施，自難以共犯之罪相
      繩。
  五、綜上所述，本件除被告丙○○曾陪同戊○○前住被害人家
      中之事實可資認定外，經查並無其他任何具體事證，足認
      被告丙○○確有為起訴書所載之恐嚇取財之犯行，檢察官
      此部分認定所依據之理由尚有未足，即未達確信真實之程
      度，尚有合理性懷疑之存在。揆諸前揭說明，自應依法就
      被告丙○○被訴之恐嚇取財犯行為無罪判決之諭知。
據上論斷，應依刑事訴訟法第299條第1項前段、第301條第1項，
，刑法第28條、第346條第1項、第3項、第25條第2項、第47條第
1項、第41條第1項前段、第51條第5款，刑法施行法第1條之1第1
項、第2項前段，中華民國96年罪犯減刑條例第2條第1項第3款、
第7條、第9條、第11條，判決如主文。
中    華    民    國    97    年    11    月    19    日
                  刑事第六庭  審判長法官  洪俊誠
                                    法官  唐敏寶
                                    法官  高英賓
上正本證明與原本無異。
如不服本判決，應於收受送達後10日內向本院提出上訴書狀（應
敘述具體理由並附繕本）。
上訴書狀如未敘述理由，應於上訴期間屆滿後20日內補提理由書
於本院。
                                  書記官  司立文
中    華    民    國    97    年    11    月    19    日
附錄論罪科刑法條：
中華民國刑法第346條
意圖為自己或第三人不法之所有，以恐嚇使人將本人或第三人之
物交付者，處6月以上5年以下有期徒刑，得併科1 千元以下罰金
。
以前項方法得財產上不法之利益，或使第三人得之者，亦同。
前二項之未遂犯罰之。


司法院資訊處製作；財團法人民間司法改革基金會備份。
